【裁判字號】    95,簡上,40
【裁判日期】    950512
【裁判案由】    竊盜
【裁判全文】
臺灣臺北地方法院刑事判決              95年度簡上字第40號
上  訴  人
即  被  告  乙○○
指定辯護人  甲○公設辯護人張寅煥
上列上訴人因竊盜案件，不服甲○95年度簡字第178號於中華民
國95年1月27日所為第一審刑事簡易判決（檢察官聲請簡易判決
處刑案號：臺灣臺北地方法院檢察署95年度速偵字第7號），提
起上訴，甲○管轄之第二審合議庭判決如下：
    主    文
上訴駁回。
    犯罪事實
一、乙○○前因竊盜案件，分別於民國90年9月25日、92年2月26
    日經臺灣高等法院以90年度上易字第2905號、92年度上易字
    第247號判決有期徒刑4月及6月確定，並先後於90年12月5日
    、92年4 月11日易科罰金執行完畢。詎猶不知悔改，竟意圖
    為自己不法之所有，於94年12月31日下午2 時許，在臺北市
    中正區○○路○ 段70號「燦坤3C和平家電館」，趁店內工作
    人員不注意之際，徒手竊取置於賣場DVD庫存區之飛利浦DVD
    錄放影機1 台（價值約新臺幣15,900元）得手，正欲離去之
    際，為店內工作人員丙○○發覺報警當場查獲。
二、案經臺北市政府警察局中正第一分局報告臺灣臺北地方法院
    檢察署檢察官偵查後聲請以簡易判決處刑。
    理    由
一、查被告乙○○所犯雖非最輕本刑為3 年以上有期徒刑或高等
    法院管轄之第一審案件之罪，惟因被告患有精神分裂症，且
    於審判中未選任辯護人，甲○為保障其受公平審判之權利，
    使其在辯護人協助下得以清楚、完整陳述事實及法律上之意
    見，爰依刑事訴訟法第31條第1 項之規定，指定甲○公設辯
    護人為其辯護，合先敘明。
二、前開犯罪事實，業據被告於警詢、偵訊及甲○審理時均坦承
    不諱，核與證人即當時在「燦坤3C和平家電館」之工作人員
    丙○○於警詢時證述之情節相符，並有贓物認領保管單及所
    竊物品照片在卷可稽。至被告於甲○審理時雖辯稱：該商店
    也有疏忽，因為當時倉庫門開著並未標示清楚云云。惟查，
    被告於警詢時既自白：因為所帶錢財不夠，遂趁無人看管之
    際竊走該電器等情，則該商店倉庫門是否開著，並不影響被
    告竊盜罪行之成立。是本件事證明確，被告之犯行洵堪認定
    ，應予依法論科。
三、核被告所為，係犯刑法第320條第1項之竊盜罪。按刑法上之
    心神喪失與精神耗弱，應依行為時精神障礙程度之強弱而定
    ，如行為時之精神，對外界事務全然缺乏知覺理會及判斷作
    用而無自由決定意思之能力者，為心神喪失；如此項能力，
    並非完全喪失，僅較普通人之平均程度顯然減退者，則為精
    神耗弱，最高法院26年渝上字第237 號判例可資參照。查被
    告素患有「精神分裂症」，前因竊盜案件經送臺北市立療養
    院鑑定結果，均認被告為各該竊盜行為時之判斷作用及自由
    決定意思之能力，會受精神分裂症之影響，因而認定均已達
    「精神耗弱」程度，此有90年度上易字第2905號、92年度上
    易字第247 號刑事判決在卷可稽。而本件被告經臺北市聯合
    醫院松德院區診斷結果，亦認被告仍有「精神分裂症」，此
    有該院95年1月6日第950078號診斷證明書在卷可證，顯見被
    告行為當時對外界事務之知覺理會雖有部分能力，但其判斷
    作用，以及自由決定意思之能力，仍會受精神分裂症精神症
    狀之影響，則揆諸前開判例意旨所示，應認被告與精神耗弱
    之情形相符，爰依刑法第19條第2 項之規定，減輕其刑。另
    被告有如事實欄所載之前案紀錄，此有臺灣高等法院被告前
    案紀錄表1紙在卷足憑，其於前開所犯案件執行完畢後5年以
    內，再犯本件有期徒刑以上之罪，係屬累犯，應依刑法第47
    條規定加重其刑，並依刑法第71條第1 項之規定，先加後減
    之。原審以被告前開犯行之事證明確，依刑法第320條第1項
    、第41條第1項、第19條第2項、第47條及罰金罰鍰提高標準
    條例第1條前段、第2條規定，量處被告有期徒刑5 月，並諭
    知易科罰金之折算標準，其認事、用法及量刑均稱妥適，被
    告認原審判決量刑過重而提起上訴，自難認其上訴為有理由
    ，應將其上訴駁回。至公設辯護人所稱：對被告從輕量刑，
    將被告施以監護處分，要求被告定期至醫院作檢查、服藥及
    向檢察官報到之方式等情，在人情上固有所本，惟此是否確
    實為對被告最有利之處遇措施，非無疑義，且依刑法第87條
    第2 項：「因精神耗弱或瘖啞而減輕其刑者，得於刑之執行
    完畢或赦免後，令入相當處所，施以監護」之規定，終非現
    行法制所容許，甲○即無從准許。
據上論斷，應依刑事訴訟法第455條之1第1項、第3項、第368條，
判決如主文。
本件經檢察官李傳侯到庭執行職務。
中    華    民    國    95    年    5    月    12    日
                  刑事第六庭  審判長  法  官  周占春
                                      法  官  林晏如
                                      法  官  林孟皇
本正本證明與原本無異。
不得上訴。
                                      書記官  宋德華
中    華    民    國    95    年    5    月    12    日
附錄本案論罪科刑法條：
中華民國刑法第320條（普通竊盜罪、竊佔罪）
意圖為自己或第三人不法之所有，而竊取他人之動產者，為竊盜
罪，處五年以下有期徒刑、拘役或五百元以下罰金。
意圖為自己或第三人不法之利益，而竊佔他人之不動產者，依前
項之規定處斷。
前二項之未遂犯罰之。


司法院資訊處製作；財團法人民間司法改革基金會備份。
